【裁判字號】    89,易,3581
【裁判日期】    900323
【裁判案由】    侵占
【裁判全文】
台灣台中地方法院刑事判決                        八十九年度易字第三五八一號
    公  訴  人  台灣台中地方法院檢察署檢察官
    被      告  乙○○
右列被告因侵占案件，經檢察官提起公訴（八十九年度偵續字第一六一號），本院判
決如左：
    主    文
乙○○意圖為自己不法之所有，而侵占自己持有他人之物，處有期徒刑貳月，如易科
罰金，以佰元折算壹日。
    事    實
一、乙○○前曾於民國（下同）八十四年間因妨害自由案件，經本院判處罰金三千元
    ，如易服勞役以三百元折算一日，於八十四年四月六日判決確定，於八十四年四
    月二十五日繳清罰金執行完畢；復於八十八年四月二十七日因竊盜案件，經本院
    判處拘役三十日，於八十八年六月三十日經台灣高等法院台中分院判決上訴駁回
    而告確定（不構成累犯）。又於八十八年十一月間及八十九年十一月間因施用毒
    品案件，經台灣台中地方法院檢察署檢察官聲請本院以八十八年度毒聲字第六七
    ０七號及八十九年度毒聲字第六六一四號先後裁定送觀察、勒戒後，均無繼續施
    用毒品之傾向，經台灣台中地方法院檢察署檢察官分別於八十八年十二月八日以
    八十八年度毒偵字第二一五九號、八十九年十二月五日以八十九年度毒偵字第七
    二六０號處分不起訴確定。詎仍不知悔改，於八十九年一月十二日，在台中市○
    ○路四號丙○○所經營之機車出租行，承租三陽迪爵一二五cc機車一部，車牌號
    碼ＧＵＲ－九０二號，雙方約定每日租金為新台幣（下同）五百元，期間自八十
    九年一月十二日起至同年月十六日止，雙方並簽有機、汽車租賃契約書，乙○○
    並依約給付四日租金合計二千元予丙○○。詎乙○○於取得上開機車使用後，並
    未依約於期間屆滿時將上開機車返還丙○○，亦不續付租金，竟意圖為自己不法
    之所有，變易持有為所有，將該車侵占入己供自己繼續使用，經丙○○於八十九
    年二月十一日以存證信函催告後，乙○○仍置之不理。
二、案經丙○○訴由臺灣臺中地方法院檢察署檢察官偵查起訴，於八十九年十一月十
    七日由本院發佈通緝後，於八十九年十二月十三日由臺中縣警察局霧峰分局緝獲
    。
    理    由
一、訊據被告乙○○對於八十九年一月十二日，在台中市○○路四號向告訴人丙○○
    所經營之機車出租行，承租三陽迪爵一二五cc機車一部，車牌號碼ＧＵＲ－九○
    二號，雙方約定每日租金為五百元，期間自八十九年一月十二日起至同年月十六
    日止，雙方並簽有機、汽車租賃契約書，且已依約給付四日租金二千元予告訴人
    之情，固不否認，惟矢口否認有何侵占犯行，辯稱：我有打電話去給老闆說要續
    租，罰單的日期是在續租當中云云。經查，
  (一)右揭事實，業據告訴人於偵查及本院審理時指訴綦詳，並有機、汽車租賃契約書
    影本、被告國民身分證影本、存證信函影本各一紙附卷可稽。
  (二)而被告於上開機車租期屆滿後，確實有繼續使用上開機車之情，業據被告所自承
    ，並有告訴人所提出之舉發違反道路交通管理事件通知單一紙附卷可稽，查該舉
    發違反道路交通管理事件通知單之違規日期為八十九年一月二十二日，違規地點
    位於台中縣烏日鄉○○路，收受通知聯簽單上之簽名為「甲○○」，經本院傳訊
    證人甲○○證述：「（認識被告乙○○多久？）我認識他時他都騎機車當交通工
    具，是三陽迪爵一二五的車，我看過他騎過兩次，他說機車是租來的。（對告訴
    人所提的交通違規罰單，有何意見？）名字是我簽的，一月二十二日我載被告被
    警察攔檢，罰單是我簽名的。（除了一月二十二日看到，你說看到兩次，另一次
    是何時？）詳細日期我忘記了，但是在一月二十二日之前看到的。」等語，矧被
    告於本院審理時亦供承：「（一月二十二日在烏日鄉○○路，證人有無以這台機
    車載你，被警察攔檢並被開違規罰單？）有被警察攔檢，沒有戴安全帽、未帶駕
    照，當時我忘了我載他還是他載我。」、「（對證人當庭所述還有對證人說罰單
    是他所簽名，有何意見？）證人所述屬實。」、「（從你租車到一月二十二日機
    車都你在使用中？）是的，從租車到機車違規時機車都是我在使用中。」等語，
    足見被告確實自租用上開機車後，至一月二十二日為警攔檢時，仍繼續占有使用
    上開機車無疑。如是，以被告向告訴人租用上開機車之後，其活動範圍均係在台
    中市、烏日附近，仍不將機車歸還告訴人，則其不法所有之意圖，至堪認定。
  (三)又被告於八十九年十二月十三日遭緝獲而經本院訊問時，雖辯稱：「（為何到期
    不還？）機車弄丟了，在沙鹿丟的，沒報案。第二天就不見了。」云云，惟在九
    十年三月六日本院審理時改稱：「我的意思是說在沙鹿丟掉的，不是租的隔天就
    丟掉了。我有續租錢交給老闆娘。」云云，隨即復改口說：「這次之後沒有續租
    ，這次之前有續租。罰單的日期是在續租當中，我有打電話給老闆娘」云云，另
    於本院同年月九日續行審理時，又稱：「（有無去續租？）我有打電話去給老闆
    說要續租。」、「（說要續租幾天？）我忘記了。」、「（何時打電話去續租？
    ）忘記了。」、「（有無需要傳訊機車店老闆與之對質？）不用。」，惟查，被
    告租車後即音訊全無，完全未與車行聯絡，如車真遭他人竊走，何以未報警而置
    之不理？其所辯顯與常情相違；再被告就續租之時點一再反覆，閃爍口供，且亦
    未能舉證以供查證，參以果如被告所稱曾經續租，告訴人又何需於八十九年二月
    十一日以台中四支郵局第十八號存證信函催告被告返還租用之機車？
  (四)綜上，被告前開所辯，無非係圖卸責之詞，委無足採。事證明確，被告右揭犯行
    ，洵堪認定。
二、核被告所為係犯刑法第三百三十五條第一項之侵占罪。爰審酌被告有妨害自由、
    竊盜、施用毒品之不良素行，不思悔改，竟將所租用之機車侵占入己，損及車主
    之利益，並使車主負擔相當之行政規費、修理費用及交通違規罰鍰，犯後猶欲狡
    飾犯行，顯無悔意，惟念上開車輛已由告訴人領回，所生危害尚屬輕微等一切情
    狀，量處如主文所示之刑，並諭知易科罰金之折算標準，以資懲儆（查被告行為
    後，刑法第四十一條業已於九十年一月十日修正公布，同年月十二日生效，修正
    後刑法第四十一條第一項前段規定「犯最重本刑為五年以下有期徒刑以下之刑之
    罪，而受六個月以下有期徒刑或拘役之宣告，因身體、教育、職業、家庭之關係
    或其他正當理由，執行顯有困難者，得以一元以上三元以下折算一日，易科罰金
    。」，與修正前刑法第四十一條規定「犯最重本刑為三年以下有期徒刑以下之刑
    之罪，受六個月以下有期徒刑或拘役之宣告，因身體、教育、職業、家庭之關係
    ，執行顯有困難者，得以一元以上三元以下折算一日，易科罰金。」不同。比較
    新舊法結果，以新法較有利於行為人，故依刑法第二條第一項前段規定，本件自
    應適用裁判時之法律即修正後刑法第四十一條第一項前段之規定，併此敘明。）
    。
據上論斷，應依刑事訴訟法第二百九十九條第一項前段，刑法第二條第一項前段、第
三百三十五條第一項、第四十一條第一項前段（修正後），罰金罰鍰提高標準條例第
一條前段、第二條，判決如主文。
中      華民      國      九十    年      三      月    二十三    日
                                台灣台中地方法院刑事第四庭
                                    法  官  顏  世  傑
右正本證明與原本無異。
如不服本判決，應於判決送達後十日內，向本院提出上訴狀。
                                    書記官
中      華      民      國      九十    年      三      月    二十三    日
附錄本案論罪科刑法條：
刑法第三百三十五條第一項：
  意圖為自己或第三人不法之所有，而侵占自己持有他人之物者，處五年以下有期徒
  刑、拘役或科或併科一千元以下罰金。


司法院資訊處製作；財團法人民間司法改革基金會備份。
